臺灣高等法院臺中分院刑事判決　　　　96年度上訴字第1785號
上　訴　人　臺灣彰化地方法院檢察署檢察官
被　　　告　乙○○
上列上訴人因被告毒品危害防制條例案件，不服臺灣彰化地方法
院96年度訴字第640號，中華民國96年5月18日第一審判決（起訴
案號：臺灣彰化地方法院檢察署96年度毒偵字第994、1054號）
，提起上訴，本院判決如下：
    主  文
原判決撤銷。
乙○○施用第一級毒品，處有期徒刑拾月，減為有期徒刑伍月；
又施用第一級毒品，處有期徒刑拾月，減為有期徒刑伍月，扣案
之注射針筒壹支沒收。應執行有期徒刑捌月，扣案之注射針筒壹
支沒收。
    犯罪事實
一、乙○○曾因施用第一級毒品案件，經臺灣南投地方法院以91
    年度訴字第319號判決判處有期徒刑7月確定；又因強盜案件
    ，經臺灣彰化地方法院以91年度訴字第478號判處有期徒刑5
    年確定；再因竊盜案件，經臺灣彰化地方法院以91年度易字
    第453號判處有期徒刑6月確定；另因違反槍砲彈藥刀械管制
    條例案件，經臺灣彰化地方法院以91年度訴字第540號判處
    有期徒刑3月確定。上開4案，再經臺灣彰化地方法院以92年
    度聲字第1154號裁定定其應執行刑為有期徒刑6年1月確定，
    嗣經送監執行，於95年7月17日因縮短刑期假釋出監付保護
    管束，應至97年9月13日始縮刑期滿（不構成累犯）。其又
    因首揭施用毒品案件，經臺灣南投地方法院以90年度毒聲字
    第1327號裁定送觀察、勒戒後，認有繼續施用毒品之傾向，
    再經該法院以91年度毒聲字第553號裁定送強制戒治，嗣經
    戒治所評定合格，認無繼續戒治之必要，由該院以91年度毒
    聲字第1037號裁定停止戒治，於91年10月17日停止戒治，所
    餘戒治期間付保護管束，並於92年5月12日因保護管束期滿
    未經撤銷停止戒治，而執行完畢。詎其於前開強制戒治執行
    完畢釋放後五年內，仍不知悔改，復基於施用第一級毒品海
    洛因之犯意，先後為下列施用第一級毒品海洛因之犯行：
  (一)、於96年1月17日下午5時許，在彰化縣員林鎮員林公園內，
      以將第一級毒品海洛因粉末置入注射針筒內加水後，再以
      針筒注射手臂血管之方式，施用第一級毒品海洛因一次。
      嗣於同月19日下午4時許，為警在彰化縣大村鄉貢旗村活
      動中心盤查而查獲，經其同意採集尿液送驗，結果呈嗎啡
      陽性反應。
  (二)、於96年2月25日某時，在其位於彰化縣大村鄉貢旗村貢旗
      二巷7之35號住處內，以將第一級毒品海洛因粉末置入注
      射針筒內加水後，再以針筒注射手臂血管之方式，施用第
      一級毒品海洛因一次。嗣於同月27日上午7時45分許，為
      警持搜索票至其上開住處搜索而當場查獲，並扣得其所有
      、供自己施用第一級毒品海洛因所用之注射針筒1支。
二、案經彰化縣警察局員林分局、田中分局報請臺灣彰化地方法
    院檢察署檢察官偵查起訴。
    理  由
一、訊據被告乙○○對於上開施用第一級毒品海洛因之犯行均坦
    承不諱，且其先後於96年1月17日、同年2月25日為警查獲後
    ，經警分別採其尿液送驗，結果均呈嗎啡陽性反應，此有尿
    液代號與真實姓名對照認證單、詮昕科技股份有限公司濫用
    藥物尿液檢驗報告書各2紙在卷可稽，復有照片1幀在卷為證
    ，以及注射針筒1支扣案為憑，足徵被告之自白確與事實相
    符，其施用毒品犯行事證明確堪予認定。又被告前因施用毒
    品案件，經臺灣南投地方法院以90年度毒聲字第1327號裁定
    送觀察、勒戒後，認有繼續施用毒品之傾向，再經該院以91
    年度毒聲字第553號裁定送強制戒治，嗣經戒治所評定合格
    ，認無繼續戒治之必要，由該院以91年度毒聲字第1037號裁
    定停止戒治，於91年10月17日停止戒治，所餘戒治期間付保
    護管束，並於92年5月12日因保護管束期滿未經撤銷停止戒
    治，而執行完畢等情，有臺灣彰化地方法院檢察署刑案資料
    查註紀錄表及臺灣高等法院被告全國前案紀錄表各1份在卷
    可考。被告於92年5月12日強制戒治執行完畢釋放後，五年
    內再犯本件施用第一級毒品犯行，依毒品危害防制條例第23
    條第2項規定，自應依法論科。
二、核被告所為，均係犯毒品危害防制條例第10條第1項之施用
    第一級毒品罪。被告為施用第一級毒品，而持有該級毒品，
    其持有之低度行為，應為施用之高度行為所吸收，均不另論
    罪。再被告所犯上開二罪，係犯意各別、行為互殊，應予分
    論併罰。公訴意旨雖認被告有施用第一級毒品海洛因成癮或
    有施用之習慣，其接連多次施用第一級毒品海洛因，在法律
    之評價上應屬於包括一罪之集合犯，係屬實質上一罪云云。
    然按海洛因屬中樞神經抑制劑，使用者固會對其產生生理及
    心理之依賴性，惟施用者是否因而對海洛因習慣成癮，仍應
    視施用者之施用劑量、施用頻率及個人耐藥性等因素而定，
    本件被告縱有反覆多次施用第一級毒品海洛因之情形，然其
    是否業已有施用成癮或有施用之習慣，卷內並無相關資料足
    以佐證；況且，被告於原審審理時自承：伊並無成癮，僅腳
    痛時才施用等語，公訴意旨認為被告屬於包括一罪之集合犯
    ，尚有誤會。原審法院因認被告罪證明確，而予論科，固屬
    有據。然查本件被告犯罪時間，均在96年4月24日以前，且
    無中華民國九十六年罪犯減刑條例規定不予減刑之情形，自
    應依同條例第2條第1項第3款規定予以減刑，原判決未及適
    用上開條例予以減刑，自有未當，檢察官上訴意旨稱原審法
    院漏未併就實質上一罪之其他犯行予以審究，而執以指摘原
    判決不當，雖無理由（另詳後述）。但原判決既有上揭可議
    之處，仍應由本院予以撤銷改判。爰審酌被告曾因施用毒品
    經送觀察、勒戒、強制戒治後，仍未能戒斷，再犯本案之罪
    ，顯然未能善體國家設置觀察、勒戒、強制戒治機構，協助
    毒品施用者戒除毒癮之良法美意，及其犯罪之動機、目的、
    品行、智識程度、所生危害，暨犯罪後坦承犯行，態度尚屬
    良好等一切情狀，分別量處如主文第2項所示之刑，並各諭
    知其減得之刑，及依法定其應執行之刑。至扣案之注射針筒
    1支，係被告所有、供其施用毒品所用之物，此經被告自白
    明確，應依刑法第38條第1項第2款規定，宣告沒收。
三、至於公訴意旨另稱：被告於96年1月底某日，另有施用第一
    級毒品海洛因一次云云。經查公訴意旨認被告涉有此部分犯
    行，無非以被告於警詢、偵訊時之供述，作為主要論據。惟
    按被告或共犯之自白，不得作為有罪判決之唯一證據，仍應
    調查其他必要之證據，以察其是否與事實相符，刑事訴訟法
    第156條第2項定有明文。本件被告就此部份之供述，既無驗
    尿報告或其他證據可資佐證，按諸前揭規定，自難僅憑被告
    之自白，逕認被告於96年1月底某日，另有施用第一級毒品
    海洛因一次之犯行，要屬不能證明被告此部分犯罪，原應為
    無罪之諭知，但公訴意旨既認此部分與前開論罪科刑部分屬
    集合犯之包括一罪關係，爰不另為無罪之諭知，附此敘明。
四、臺灣彰化地方法院檢察署檢察官上訴意旨係以：被告基於同
    上之施用第一級毒品犯意，又於96年2月21日某時、同年4月
    5日凌晨2時30分許為警採尿時回溯72小時內之某時，及同年
    4月7日晚間9時許，在其上揭住處及彰化縣員林鎮某公園廁
    所內等處，接連施用第一級毒品海洛因多次（即96年度毒偵
    字第2519、2520號移送併案審理部分）。因施用毒品成癮或
    有施用毒品之習慣者，其施用行為本具有反覆實施之性質，
    為集合犯，此部分與上揭已起訴之事實，有實質上一罪之關
    係，原審法院未及併予審究，顯有未當云云。惟查海洛因屬
    中樞神經抑制劑，使用者固會對其產生生理及心理之依賴性
    ，但施用者是否因而對海洛因習慣或成癮，仍應視施用者之
    施用劑量、施用頻率及個人耐藥性等因素而定，本件被告縱
    有反覆多次施用第一級毒品海洛因之情形，然其是否業已有
    施用成癮或有施用之習慣，卷內並無相關資料足以佐證；況
    且，被告於原審審理時自承：伊並無成癮，僅腳痛時才施用
    等語，業如上述，故上訴意旨認為上開併案審理部分，與已
    起訴之事實均屬於同一集合犯之一部，尚難遽採。檢察官仍
    執陳詞指摘原判決不當，並無理由。該移送併案審理部分，
    應退還原機關另行依法處理。
據上論斷，應依刑事訴訟法第369條第1項前段、第364條、第299
條第1項前段，毒品危害防制條例第10條第1項，刑法第11條前段
、第51條第5款、第38條第1項第2款，中華民國九十六年罪犯減
刑條例第2條第1項第3款、第7條，判決如主文。
本案經檢察官甲○○到庭執行職務。
中　　華　　民　　國　　96　　年　　8 　　月　　16　　日
            刑事第六庭　審判長法　官　李　文　雄
                              法　官　張  恩　賜
                              法　官　邱　顯　祥
上列正本證明與原本無異。
如不服本判決應於收受送達後十日內向本院提出上訴書狀，其未
敘述上訴之理由者並得於提起上訴後十日內向本院補提理由書（
均須按他造當事人之人數附繕本）。
                              書記官  陳　桂   芬
中　　華　　民　　國　　96　　年　　8 　　月　　16  　日
附錄：論罪科刑法條：
毒品危害防制條例第十條：
施用第一級毒品者，處六月以上五年以下有期徒刑。
施用第二級毒品者，處三年以下有期徒刑。
